【裁判字號】    92,訴,1898
【裁判日期】    921120
【裁判案由】    偽造文書等
【裁判全文】
臺灣板橋地方法院刑事判決                        九十二年度訴字第一八九八號
    公  訴  人  臺灣板橋地方法院檢察署檢察官
    被      告  甲○○
右列被告因偽造文書等案件，經檢察官提起公訴（九十二年度偵字第九一一六號），
本院判決如左：
    主  文
甲○○共同損壞他人之門鎖，足以生損害於他人，累犯，處有期徒刑月；又行使偽
造私文書，足以生損害於公眾及他人，累犯，處有期徒刑柒月，如附表所示變造「乙○○」汽車駕駛執照上貼用之「甲○○」相片、偽造「乙○○」之簽名、指印均沒收
。應執行有期徒刑玖月，如附表所示變造「乙○○」汽車駕駛執照上貼用之「甲○○
」相片、偽造「乙○○」之簽名、指印均沒收。
    事  實
一、甲○○前曾於民國八十八年間因竊盜案件，經臺灣士林地方法院判處有期徒刑十
    月確定，自八十八年五月二十日起執行，其間於八十九年二月三日假釋出監付保
    護管束，至八十九年三月十九日期滿執行完畢。詎其猶不知悔改，復夥同一名姓
    名年籍不詳之成年男子，於九十二年四月二十九日上午，駕車四處尋覓行竊目標
    ，迄同日下午一時二十分許，駕車至臺北縣永和市○○路二一六號公寓前，試按
    該棟公寓五樓住戶電鈴，見無人回應，即侵入該棟公寓樓梯間，上樓至五樓丙○○住宅門前，再按電鈴試探有無人在內，見無人回應，其二人即持不詳工具破壞
    該住宅大門門鎖，準備侵入屋內行竊，適為屋主丙○○自屋內大門窺視孔查看發
    覺報警，迨其損壞損壞第一道大門門鎖後，欲在破壞第二道大門門鎖之際，警方
    據報到場，二人旋即往頂樓逃逸，甲○○逃至頂樓後原藏匿於水塔旁，不慎跌落
    後又續由隔鄰頂樓下樓逃逸，嗣逃至竹林路二二五巷口始為警捕獲，另一名男子
    則趁隙逃逸無蹤。其後甲○○於同日下午四時十分許，經警帶回臺北縣政府警察
    局永和分局中正橋派出所調查時，其為掩飾另案通緝身分，竟另持其前於九十二
    年三月間某日，在花蓮縣新車站某處，以新臺幣（下同）八千元代價，向綽號「
    黑人」姓名年籍不詳之成年男子，購買並交付相片委其換貼變造之「乙○○」遺
    失汽車駕駛執照（起訴書誤載為「國民身分證」）一張（係於九十一年六月某日
    ，在臺北縣樹林市某處遺失），向警方冒稱為「乙○○」應詢，並於警局逮捕通
    知書上，偽簽「乙○○」署名並按捺指印各一枚，持交警局警員，表示已收悉逮
    捕通知案由之意思，又分別接續於「呂清添」指證口卡上偽簽「乙○○」署名並
    按捺指印各一枚，於警詢筆錄上偽簽「乙○○」署名二枚，並於上開署名上、騎
    縫處及刪改處按捺指印共二十枚，以偽示係「乙○○」本人親簽按捺指印，足生
    損害於公路監理機關對於汽車駕駛執照管理、警察機關對於犯罪調查等之正確性
    及「乙○○」，嗣經警當場識破而查獲上情。
二、案經丙○○訴由臺北縣政府警察局永和分局報請臺灣板橋地方法院檢察署檢察官
    偵查起訴。
    理  由
一、按刑事訴訟法於九十二年二月六日修正公布，依該法第二百八十四條一規定，除
    簡式審判程序及簡易程序案件外，第一審應行合議審判；又依同日修正公布之刑
    事訴訟法施行法第七條之二規定，上開修正通過之刑事訴訟法第二百八十四條之
    一規定，自九十二年九月一日施行，同施行法第七條之三復規定，上開修正公布
    之刑事訴訟法施行前，已繫屬於各級法院之案件，其以後之訴訟程序，應依修正
    刑事訴訟法終結之。是本件自九十二年九月一日後，應依上開修正公布施行之刑
    事訴訟法合議審判終結之，合先敘明。
二、訊據被告甲○○對於右揭時地為警查獲後，持故買變造之「乙○○」汽車駕駛執
    照冒名應詢，於逮捕通知書、指證口卡、警詢筆錄上偽簽署名並按捺指印等犯罪
    事實坦承不諱，惟矢口否認有上開意圖行竊而侵入公寓樓梯間損壞告訴人丙○○
    住戶大門門鎖等犯行，辯稱：伊當時有施用毒品海洛因，事情經過不是很清楚云
    云。惟查被告就上開意圖行竊而侵入告訴人公寓損壞門鎖等情，於警詢、偵查中
    均已供認明確一致，復經告訴人丙○○於警詢、偵查中指訴綦詳，且經本院播放
    被告警詢錄音帶內容勘驗結果，被告於警詢應詢聲音亦均正常，並無異狀，此有
    本院九十二年十月三十一日勘驗筆錄在卷可稽，況徵諸被告於警詢時尚知其另案
    通緝而冒名應詢掩飾身分，可見其當時為警查獲時精神狀況確屬正常而無異狀。
    此外，復經被害人乙○○於警詢、本院審理時證述其汽車駕駛執照遺失情節明確
    ，並有上開侵入告訴人公寓損壞門鎖現場照片八張、上開被告偽簽「乙○○」署
    名及按捺指印之警局逮捕通知書、指證口卡、警詢筆錄等附卷及變造「乙○○」
    汽車駕駛執照一張扣案可資佐證。又被告故買變造被害人乙○○遺失之汽車駕駛
    執照，持以於警詢時冒名使用，並偽造被害人署押及私文書，顯然影響公路監理
    機關對於汽車駕駛執照管理、警察機關對犯罪調查等之正確性，亦有危及被害人
    乙○○權益之虞，自足生損害於公路監理機關、警察機關及被害人乙○○甚明。
    是本件事證明確，被告犯行均堪認定，應予依法論科。
三、核被告甲○○上開所犯行為：
    (一)其意圖行竊而侵入告訴人公寓樓梯間損壞門鎖等部分犯行，核係犯刑法第三百
      零六條第一項之侵入住宅罪、同法第三百五十四條之毀損罪。至其尚未開啟告
      訴人大門進入屋內搜尋財物，即為警發覺逃逸，顯僅係止於竊盜之預備行為，
      尚未著手於竊盜行為，故不構成竊盜罪，公訴意旨認被告此部分行為尚涉犯刑
      法第三百二十條第三項、第一項之竊盜未遂罪嫌云云，容有未洽，依前開說明
      ，被告被訴竊盜未遂部分，本應諭知無罪，惟公訴意旨認此部分與前開侵入住
      宅、毀損等有罪部分，有牽連之裁判上一罪關係，爰不另為無罪之諭知，併此
      敘明。被告所犯上開侵入住宅、毀損二罪，與另一不詳成年男子間，有犯意聯
      絡及行為分擔，為共同正犯；又所犯該二罪間，有方法、目的之牽連關係，為
      牽連犯，應從一重之毀損罪論斷。
    (二)其故買變造之「乙○○」汽車駕駛執照，並持以冒名應詢，於警局逮捕通知書
      、指證口卡、警詢筆錄上偽簽署名並按捺指印等部分犯行，按被告偽簽他人之
      姓名並按指印，該指印同為代表該被冒用者之姓名，作用及效力與署押無異，
      亦屬署押之一種；又被告於警局逮捕通知書上，簽名按捺指印，係表示已收悉
      逮捕通知案由之意思，且逮捕通知書為法律規定之文書，故此逮捕通知書應屬
      刑法第二百十條之私文書；至被告於警詢筆錄、指證口卡上之簽名按捺指印，
      僅係示被告本人親簽按捺指印，則純屬被告之署押。是被告此部分等犯行，核
      係犯刑法第三百四十九條第二項之故買贓物罪、同法第二百十六條、第二百十
      二條之行使變造特種文書罪、同法第二百十六條、第二百十條之行使偽造私文
      書罪、同法第二百十七條第一項之偽造署押罪。其變造特種文書部分行為，與
      綽號「黑人」之成年男子間，有犯意聯絡及行為分擔，為共同正犯。又其上開
      變造特種文書、偽造私文書等低度行為，應均為其後行使之高度行為所吸收；
      其偽造私文書中之偽造署押行為，則係偽造私文書之一部行為，故均不另論罪
      。又被告偽造署押多枚，係接續行為，為單純一罪。另被告所犯上開故買贓物
      、行使變造特種文書、行使偽造私文書、偽造署押等罪間，有方法結果之牽連
      關係，為牽連犯，應從一重之行使偽造私文書罪處斷。公訴意旨就上述被告所
      犯故買贓物、偽造署押等部分，起訴事實雖未敘及，惟故買贓物部分，其後業
      經公訴人追加起訴，偽造署押部分則與前開起訴有罪之犯罪事實有牽連犯之裁
      判上一罪關係，應為起訴效力所及，本院自得併予審究，附此敘明。
    (三)又被告所犯上開毀損、行使偽造私文書等罪間，犯意各別，行為互殊，所犯罪
      名不同，應予分論併罰。另被告前曾於八十八年間因竊盜案件，經臺灣士林地
      方法院判處有期徒刑十月確定，自八十八年五月二十日起執行，其間於八十九
      年二月三日假釋出監付保護管束，至八十九年三月十九日期滿執行完畢，有臺
      灣高等法院被告全國前案紀錄表一紙在卷可按，其於受有期徒刑執行完畢後，
      五年內再犯本件有期徒刑以上之罪，為累犯，應加重其刑。爰審酌被告上開各
      罪犯罪之動機、目的、手段、對社會及被害人所生之危害及犯罪後態度等一切
      情狀，各量處如主文所示之刑，並定其應執行之刑，以資懲儆。又如附表編號
      一所示變造「乙○○」汽車駕駛執照上貼用之「甲○○」相片一張，係被告供
      犯罪所用之物，業經被告陳明在卷，應依刑法第三十八條第一項第二款規定予
      以宣告沒收；至如附表編號二至四所示被告於逮捕通知書、指證口卡、警詢筆
      錄上偽簽之「乙○○」署名及按捺之指印，均係偽造之署押，應均依刑法第二
      百十九條規定宣告沒收。
據上論斷，應依刑事訴訟法施行法第七條之三，刑事訴訟法第二百九十九條第一項前
段，刑法第二十八條、第三百五十四條、第三百零六條第一項、第二百十六條、第二
百十條、第二百十二條、第二百十七條第一項、第三百四十九條第二項、第五十五條
、第四十七條、第五十一條第五款、第三十八條第一項第二款、第二百十九條，罰金
罰鍰提高標準條例第一條前段，判決如主文。
本案經檢察官徐名駒到庭執行職務
中      華      民      國    九十二    年     十一     月     二十     日
                                    臺灣板橋地方法院刑事第十庭
                                        審判長法  官  徐  蘭  萍
                                              法  官  林  漢  強
                                              法  官  彭  全  曄
右正本證明與原本無異
如不服本判決應於送達後十日內向本院提出上訴狀
                                              書記官  梁  宜  庭
中      華      民      國    九十二    年     十一     月     二十一   日
附錄本案論罪科刑法條全文：
刑法第三百五十四條
毀棄、損壞前二條以外之他人之物或致令不堪用，足以生損害於公眾或他人者，處二
年以下有期徒刑、拘役或五百元以下罰金。
刑法第三百零六條
無故侵入他人住宅、建築物或附連圍繞之土地或船艦者，處一年以下有期徒刑、拘役
或三百元以下罰金。
無故隱匿其內，或受退去之要求而仍留滯者亦同。
刑法第二百十六條
行使第二百十條至第二百十五條之文書者，依偽造、變造文書或登載不實事項或使登
載不實事項之規定處斷。
刑法第二百十條
偽造、變造私文書，足以生損害於公眾或他人者，處五年以下有期徒刑。
刑法第二百十二條
偽造、變造護照、旅券、免許證、特許證及關於品行、能力、服務或其他相類之證書
、介紹書，足以生損害於公眾或他人者，處一年以下有期徒刑，拘役或三百元以下罰
金。
刑法第二百十七條
偽造印章、印文或署押，足以生損害於公眾或他人者，處三年以下有期徒刑。
盜用印章、印文或署押，足以生損害於公眾或他人者，亦同。
刑法第三百四十九條
收受贓物者，處三年以下有期徒刑、拘役或五百元以下罰金。
搬運、寄藏、故買贓物或為牙保者，處五年以下有期徒刑、拘役或科或併科一千元以
下罰金。
因贓物變得之財物，以贓物論。
附表：
┌──┬───────────┬──────────┬─────────┐
│編號│ 物    品    名    稱 │  變造、偽造內容    │備              註│
├──┼───────────┼──────────┼─────────┤
│ 一 │變造「乙○○」汽車駕駛│變造貼用之「甲○○」│扣案附於偵查卷內  │
│    │執照一張              │相片一張            │                  │
├──┼───────────┼──────────┼─────────┤
│ 二 │臺北縣政府警察局永和分│偽簽「乙○○」署名、│見偵查卷三十二頁  │
│    │局逮捕通知書一紙      │按捺指印各一枚      │                  │
├──┼───────────┼──────────┼─────────┤
│ 三 │呂清添指證口卡一紙    │偽簽「乙○○」署名、│見偵查卷二十一頁  │
│    │                      │按捺指印各一枚      │                  │
├──┼───────────┼──────────┼─────────┤
│ 四 │臺北縣政府警察局永和分│偽簽「乙○○」署名二│見偵查卷八至十頁  │
│    │局九十二年四月二十九日│枚、按捺指印二十枚  │                  │
│    │警詢筆錄一份          │                    │                  │
└──┴───────────┴──────────┴─────────┘


司法院資訊處製作；財團法人民間司法改革基金會備份。
